【裁判字號】    92,簡上,72
【裁判日期】    920227
【裁判案由】    確認本票債權不存在
【裁判全文】
臺灣臺北地方法院民事裁定  九十二年聲字第六五三號
    聲  請  人  乙○○
                甲○○
    相  對  人  丙○○
右當事人間聲請停止執行事件，本院裁定如左：
    主      文
聲請駁回。
聲請程序費用由聲請人負擔。
    理      由
一、按，「有回復原狀之聲請，或提起再審或異議之訴，或對於和解為繼續審判之請
    求，或提起宣告調解無效之訴、撤銷調解之訴，或對於第四條第一項第五款之裁
    定提起抗告時，法院因必要情形或依聲請定相當並確實之擔保，得為停止強制執
    行之裁定。」強制執行法第十八條第二項定有明文。次按，「發票人主張本票係
    偽造、變造者，應於接到前條裁定後二十日之不變期間內，對執票人向為裁定法
    院提起確認之訴。發票人證明已依前項規定提起訴訟時，執行法院應停止強制執
    行。但得依執票人聲請，許其提供相當擔保，繼續強制執行，亦得依發票人聲請
    ，許其提供相當擔保，停止強制執行。」非訟事件法第一百零一條亦定有明文。
    末按，「准許本票強制執行之裁定、准許拍賣抵押物之裁定及有執行力之公證書
    ，性質上均屬非訟事件，初無確定實體上法律關係之效力。故非訟事件法第一百
    零一條第二項、強制執行法第十八條第二項及公證法第十一條第三項，為兼顧債
    務人之權益，乃分別情形設其停止執行之規定。司法院大法官會議釋字第一八二
    號並就許可拍賣抵押物之裁定，參攷非訟事件法第一百零一條第二項及公證法第
    十一條第三項之規定，進一步解釋抵押人如主張有不得強制執行之事由而提起訴
    訟時，亦得依法聲請停止執行。本票經法院裁定准許強制執行後，債務人如基於
    本票偽造、變造以外之原因，而提起確認本票債權不存在訴訟者，亦應許其提供
    擔保，停止執行，以避免債務人發生不能回復之損害，似與非訟事件法第一百零
    一條第二項所定因偽造、變造而提起確認本票債權不存在訴訟之情形，並無不同
    。準此，則非訟事件法未就此與上開條項作同一規定，是否非立法上之疏漏，而
    有類推適用同一法則以填補法律漏洞之必要，即非無進一步研求之餘地。」最高
    法院八十五年度台抗字第一三七號，亦著有明文。是依上開規定、判決要旨，債
    務人基於本票偽造、變造以外之原因，而提起確認本票債權不存在訴訟者，法院
    得准許供擔保後，停止強制執行程序。
二、然查，本件聲請人以本院九十年票字第三四三六○號本票裁定之原因關係，即該
    借款債權業經聲請人等清償為由，對於相對人提起確認本票債權不存在之訴，並
    經本院以九十一年店簡字第六三三號、九十二年簡上字第七二號確認本票債權不
    存在事件受理在案。惟本院九十年票字第三四三六○號本票裁定之債權人，為第
    三人陳介石，並非本件相對人，則聲請人於上開民事事件中，請求對本件相對人
    確認上開本票債權不存在，顯無法律上之理由。況且，本院九十一年民執字第一
    七九二二號執行事件之債權人，除本件相對人外，尚有其他債權人即陳介石、邱
    創榮，此有本院上開執行事件之通知在卷足證。故聲請人等聲請供擔保後，請准
    本院九十一年民執字第一七九二二號執行事件，於本院九十二年簡上字第七二號
    確認本票債權不存在事件終結前，應予停止執行，即屬無據，應予駁回。
三、至聲請人列第三人陳介石為相對人，惟第三人陳介石並非本院九十二年簡上字第
    七二號確認本票債權不存在事件之當事人，附此敘明。
四、依強制執行法第三十條之一，民事訴訟法第九十五條、第八十五條第一項前段，
    裁定如主文。
中      華      民      國    九十二    年      二      月    二十七    日
                                 民事第六庭審判長法      官  林惠瑜
                                                 法      官  黃蓓蓓
                                                 法      官  姜悌文
右為正本係照原本作成
本裁定不得抗告
中      華      民      國    九十二    年      三      月    三        日
                                                 書  記  官  陳鳳瀴


司法院資訊處製作；財團法人民間司法改革基金會備份。
